---
title: "Clustering Credit Card Dataset"
output: html_notebook
---

# Deskripsi data

1. CUSTID: Identitas Pemegang Kartu Kredit (Kategori)
2. BALANCE: Jumlah saldo yang tersisa di akun mereka untuk melakukan pembelian
3. BALANCEFREQUENCY: Seberapa sering Saldo diperbarui, skor antara 0 dan 1 (1 = sering
diperbarui, 0 = tidak sering diperbarui)
4. PURCHASES: Jumlah pembelian yang dilakukan dari akun
5. ONEOFFPURCHASES: Jumlah pembelian maksimum dilakukan dalam sekali jalan
6. INSTALLMENTSPURCHASES: Jumlah pembelian yang dilakukan secara mencicil
7. CASHADVANCE: Uang tunai di muka yang diberikan oleh pengguna
8. PURCHASESFREQUENCY: Seberapa sering Pembelian dilakukan. Skor antara 0 dan 1 (1 = sering
dibeli, 0 = tidak sering dibeli)
9. ONEOFFPURCHASESFREQUENCY: Seberapa sering Pembelian terjadi dalam sekali jalan (1 =
sering dibeli, 0 = tidak sering dibeli)
10. PURCHASESINSTALLMENTSFREQUENCY: Seberapa sering pembelian secara mencicil dilakukan
(1 = sering dilakukan, 0 = tidak sering dilakukan)
11. CASHADVANCEFREQUENCY: Seberapa sering uang tunai di muka dibayarkan
12. CASHADVANCETRX: Jumlah Transaksi yang dilakukan dengan “Cash in Advanced”
13. PURCHASESTRX : Banyaknya transaksi pembelian yang pernah dilakukan
14. CREDITLIMIT: Batas Kartu Kredit untuk pengguna
15. PAYMENTS: Jumlah Pembayaran yang dilakukan oleh pengguna
16. MINIMUM_PAYMENTS: Jumlah pembayaran minimum yang dilakukan oleh pengguna
17. PRCFULLPAYMENT: Persentase pembayaran penuh yang dibayarkan oleh pengguna
18. TENURE: Jangka waktu layanan kartu kredit untuk pengguna

Pengolahan Data menggunakan Open Source R

## Langkah 1 : Membaca data

```{r}
data <- read.csv("D:/Akademik/KMMI Bisnis Analitik/CC_GENERAL.csv",sep = ",")
```
## Langkah 2 : Melakukan statistika deskriptif dan preprocessing

```{r}
summary(data)
```

Dari data tersebut ditemukan missing value pada kolom CREDIT_LIMIT dan MINIMUM_PAYMENTS

Melihat grafik distribusi kolom CREDI_LIMIT dan MINIMUM_PAYMENTS untuk menentukan metode impute missing value
```{r}
library(ggplot2)
ggplot(data,aes(x=CREDIT_LIMIT))+
 geom_histogram(aes(y=..density..),colour="black", fill="white")+
 geom_density(alpha=0.1,fill="red")
```

```{r}
ggplot(data,aes(x=MINIMUM_PAYMENTS))+
 geom_histogram(aes(y=..density..),colour="black", fill="white")+
 geom_density(alpha=0.1,fill="red")
```

Berdasarkan kedua gambar tersebut dapat diketahui bahwa variabel CREDIT_LIMIT dan
MINIMUM_PAYMENTS tidak berdistribusi normal. Sehingga missing value dapat diatasi dengan
melakukan imputasi menggunakan nilai median pada tiap variabel.


## Impute Missing Value
```{r}
data$CREDIT_LIMIT[is.na(data$CREDIT_LIMIT)] <- median(data$CREDIT_LIMIT, na.rm =
TRUE)
data$MINIMUM_PAYMENTS[is.na(data$MINIMUM_PAYMENTS)] <- median(data$MINIMUM_PAYMENTS, na.rm = TRUE)
```

```{r}
summary(data)
```
```{r}
sum(is.na(data))
```
Dari hasil Summary diatas didapatkan missing value telah hilang

## Mengambil subset data tanpa kolom CUST_ID
```{r}
data <- subset(data, select = -CUST_ID)

```
```{r}
summary(data)
```


# Langkah 3: Menentukan k Optimum

```{r}
library(factoextra)
```
## Elbow method
```{r}
fviz_nbclust(data, kmeans, method = "wss")
```
Penentuan nilai optimum dari metode elbow didapatkan dengan melihat grafik yang pertama melandai dimana pada gambar tersebut didapatkan 6 merupakan nilai optimum

## Silhouette method
```{r}
fviz_nbclust(data, kmeans, method = "silhouette")
```
Silhouette didapatkan dengan melihat titik maksimum dimana pada gambar tersebut didapatkan 2 merupakan nilai optimum. Selain itu juga terdapat opsi dengan memilih titik tertinggi berikutnya. Sehingga dengan mempertimbangkan hasil metode Elbow ditentukan nilai optimumnya 6

# Langkah 4: Melakukan Analisis Cluster

## Clustering dengan nilai K=6
```{r}
set.seed(1)
kmeans_1 <- kmeans(data, 6)
```

```{r}
databind_1 <- cbind(data, Cluster = kmeans_1$cluster)
head(databind_1)
```

## Menampilkan nilai center dari setiap cluster dan kolom
```{r}
options(scipen = 9)
centers_1 <- data.frame(kmeans_1$centers)
centers_1$CLUSTER <- 1:nrow(centers_1)
centers_1s <- data.frame(t(centers_1[-18]))
colnames(centers_1s) <- centers_1[,18]
centers_1s
```
## Visualisasi Hasil Cluster
```{r}
g1 <- fviz_cluster(kmeans_1, geom = c("point", "text"), data = data) +
  ggtitle("k = 6") + theme_light()
plot(g1)
```
## Melihat nilai Mean, Median, dan Standar Deviasi dari setiap cluster
```{r}
library(dplyr)
data %>%
 group_by(kmeans_1$cluster) %>%
 summarise_all(funs(mean = mean, median = median, sd = sd)) %>%
 as.data.frame()
```

## Clustering dengan nilai K=5
```{r}
kmeans_2 <- kmeans(data,5)
databind_2 <- cbind(data, Cluster = kmeans_2$cluster)
head(databind_2)
```

```{r}
centers_2 <- data.frame(kmeans_2$centers)
centers_2$CLUSTER <- 1:nrow(centers_2)
centers_2s <- data.frame(t(centers_2[-18]))
colnames(centers_2s) <- centers_2[,18]
centers_2s

```

```{r}
g2 <- fviz_cluster(kmeans_2, geom=c("point","text"), data=data) + 
  ggtitle("k = 5") + theme_light()
plot(g2)

```

```{r}
data %>%
 group_by(kmeans_2$cluster) %>%
 summarise_all(funs(mean = mean, median = median, sd = sd)) %>%
 as.data.frame()
```

